臺灣桃園地方法院交通事件裁定　　　　100年度交聲字第152號
原處分機關　交通部公路總局新竹區監理所　桃園監理站
異　議　人
即受處分人　李後揚
上列異議人因違反道路交通管理處罰條例聲明異議案件，對於交
通部公路總局新竹區監理所桃園監理站100 年2 月15日所為之處
分（原處分：桃監裁罰字第裁53-Z6B011956號），聲明異議，本
院裁定如下：
    主  文
異議駁回。
    理  由
一、原處分意旨略以：異議人即受處分人李後揚（以下稱異議人
    ）於民國99年11月29日上午9 時15分許，駕駛車牌號碼169-
    GY號營業一般大貨車（以下稱A 車），行經國道3 號北上57
    .6公里處，因追撞張明輝所駕駛之車牌號碼289-UY號載運式
    拖吊車（以下稱B 車），致張明輝受傷，而為內政部警政署
    國道公路警察局第六警察隊員警以公警局交字第Z6B011956
    號舉發違反道路交通管理事件通知單舉發「未保持行車安全
    距離追撞289-UY肇事：1 人輕傷」，（以下簡稱舉發通知單
    ），限於99年12月14日前繳納罰鍰。嗣異議人不服而陳述意
    見，原處分機關即交通部公路總局新竹區監理所桃園監理站
    認異議人確有上開違規行為，乃於100 年2 月15日以桃監裁
    字第裁52-Z6B011956號裁決書，依道路交通管理處罰條例第
    33 條 第1 項第2 款、第63條第1 項第1 款（裁決書未記載
    第1款 ）裁處異議人罰鍰新臺幣（下同）4,000 元，並記違
    規點數1 點等語。
二、異議意旨略以：伊原本行駛於最外側之輔助車道，行駛到事
    故地點前約300 公尺，見前方有施工閃燈的工程車，遂減速
    慢行並變換車道至外側車道，行駛至事故地點前約20公尺時
    ，同向行駛於輔助車道之B 車，卻突然變換車道且未打方向
    燈，致伊應變不急，而導致右邊後視鏡與該B 車上所載運之
    轎車發生擦撞，B 車因受擦撞而急右轉並煞車，而撞向右側
    護欄而翻覆，伊再慢慢行駛至右邊路肩停車，故實係B 車突
    然變換車道致伊反應不及而發生事故，並非未保持安全距離
    ；又之後行使在外側車道欲行駛至路肩時，又與工程車之閃
    光警示燈架發生擦撞，可證伊當時確係行駛於外側車道，惟
    隨後工程車即自行離去；此外，照片上輔助車道之煞車痕跡
    亦非伊所駕駛之A 車所造成。爰請求撤銷原處分云云。
三、按汽車行駛於高速公路、快速公路或設站管制之道路，不遵
    使用限制、禁止、行車管制及管理事項之管制規則，而未保
    持安全距離者，處汽車駕駛人3,000 元以上6,000 元以下罰
    鍰，並記違規點數1 點；汽車行駛高速公路及快速道路，前
    後兩車間之行車安全距離，在正常天候狀況下，大型車為車
    輛速率之每小時公里數值減二十，單位為公尺；汽車在同一
    車道行駛時，除擬超越前車外，後車與前車之間應保持隨時
    可以煞停之距離。道路交通管理處罰條例第33條第1 項第2
    款、第63條第1項 第1 款及高速公路及快速公路交通管制規
    則第6 條第1 項、道路交通安全規則第94條第1 項分別定有
    明文。
四、經查：
  (一)異議人對於駕駛A 車於上揭時地與張明輝所駕駛之B 車發生
    擦撞，而該路段由外而內分別為輔助車道、外側車道、中線
    車道、內側車道等情坦承不諱，核與證人即舉發警員陳建豪
    、林玉明、證人張明輝之證述相符，並有舉發通知單、原處
    分裁決書、道路交通事故現場圖、道路交通事故調查報告表
    （一）（二）、現場照片57張在卷可稽（本院卷第6 、第45
    至62頁參照），是此部事實首堪認定。
  (二)異議人雖認伊當時行駛於外側車道，而張明輝所駕駛之B 車
    從輔助車道切換至外側車道，才閃避不及而碰撞云云。惟查
    ：
  1.證人張明輝於本院調查程序中證述，伊當天駕駛之B 車一直
    行駛於輔助車道，後來發現後方有煞車聲音，伊從後視鏡有
    看到車頭，之後就被撞了，車子的後方與旁邊各被撞了一下
    ，伊當時雖有準備要向左行駛，但看到後面有車，所以就沒
    有變換車道，當天碰撞的地點也是在輔助車道等語（本院卷
    第73頁正反面參照）。又證人陳建豪亦於本院調查程序中證
    述，當天異議人所製作之筆錄內容，完全沒有提及變換車道
    一節，且坦承係行駛於輔助車道，自現場地面痕跡觀之，事
    故亦的確發生於輔助車道，而非自外側車道發生事故後再撞
    到護欄等語（本院卷第71頁參照）。另證人林玉明則證稱，
    當天是伊為異議人製作筆錄，異議人稱因為旁邊有大車，而
    無法臨時切出去，情急之下變換車道擦撞張明輝所駕駛之B
    車，異議人是因為變換車道的距離不夠，所以異議人所駕駛
    之A 車右前角擦撞B 車之左後角，異議人並未提及B 車有變
    換車道而閃避不及之情形等語（本院卷第72頁參照）。核前
    述證人所述，異議人所駕駛之A 車正準備從輔助車道切換至
    外側車道，而與張明輝所駕駛之B 車係於輔助車道上發生碰
    撞無誤。
  2.另異議人之警詢筆錄記載，「我由大溪交流道上國三公路欲
    往三峽下貨，當時我行駛北向，行速約80公里，行駛外側輔
    助車道。我車裝載銅線，總重104 公噸，我車核重13公噸。
    沒有超重。」、「當時我發現前車289-UY號自大貨車煞車減
    速時，與我車距約30公尺，因我車左邊有遊覽車隊，我無法
    閃避及緊急煞車，導致我車輕微閃避後擦撞前車後左車尾，
    導致289-UY車號側翻及該車載一部自小客未懸掛號牌掉落斜
    坡…」等情（本院卷第42頁正反面參照）；堪認異議人確坦
    承當時行駛於外側車道，且未提及B 車有變換車道之情形。
    B 車駕駛張明輝之警詢筆錄則記載，「我由龍潭出發欲往大
    湳交流道，目的是要送貨回公司。沿途我行駛在最外側輔助
    車道，速度約70公里，車上載運HONDA 自小客車乙台約1 噸
    多。」、「事發前我前方有清潔車在清掃路面，所以我正準
    備切換車道到左側，此時我由後照鏡見到後車169-GY離我非
    常近（約剩1-2m距離），隨即就遭到他從後撞擊，接著我就
    失控撞到外側護欄並翻覆。」；是證人張明輝所述，亦僅提
    到準備切換車道，實際上並未切換車道。異議人雖辯稱有老
    花眼，問過警員是否依其所述而紀錄就在筆錄簽名，且未於
    現場圖上簽名云云，惟警詢筆錄及警員當庭所呈之交通事故
    現場草圖確實均經異議人簽名，而警員林玉明亦稱當時依異
    議人所述而記載無誤，有警詢筆錄、交通事故現場草圖各1
    份在卷可按（本院卷第43、79頁參照），堪認異議人所辯不
    足為採，故警詢所載應可採信，然自異議人與張明輝之警詢
    筆錄仍無法發現B 車確有切換車道之情形。
  (三)另自本院卷第51頁反面下方之照片觀之，翻覆之B 車於輔助
    車道上留有清晰可見之煞車痕，且煞車痕之起點亦在輔助車
    道上，堪認B 車遭撞之位置確實係在輔助車道無誤，此亦經
    證人陳建豪於本院調查程序中指述甚明（本院卷第74頁參照
    ），參以前述證人所述及警詢筆錄記載，是異議人辯稱因B
    車變換車道致伊閃避不及等詞，實與事實不符，不足為採。
    從而，異議人係於輔助車道與B車發生擦撞等情亦堪認定。
  (四)異議人又辯稱當時與B 車發生碰撞後，有與前方工程車再度
    發生擦撞，顯見伊當時確係行駛於外側車道云云。惟證人林
    玉明於本院調查程序中證述，當時真的有兩部工程車在前面
    ，異議人是先擦撞才滑行到外側車道，不是在外側車道以後
    才擦撞的等語（本院卷第74頁）；又參以前述異議人確實是
    在切換至外側車道時未保持安全距離，而於輔助車道與B 車
    擦撞，隨後異議人人行使在外側車道雖不無可能，但此乃事
    發後才發生的擦撞，縱異議人與前方工程車擦撞時係在外側
    車道，亦不能證明異議人與B 車擦撞時係在外側車道，故異
    議人此部所辯即不足採。
  (五)異議人提及員警要伊與工程車私下和解之部分，與本件異議
    人違規行為無涉，本院自無庸審酌，附此敘明。
  (六)綜上，異議人於切換車道時未與前車保持安全距離，而與前
    車發生擦撞，並導致前車駕駛張明輝受傷之違規行為，實屬
    明確。
五、綜上所述，異議人確有本件違規行為，原處分機關依道路交
    通管理處罰條例第33條第1 項第2 款、第63條第1 項第1 款
    規定，裁處異議人罰鍰4,000 元並記違規點數1 點，於法有
    據，核無違誤，異議人聲明異議，並無理由，應予駁回。
據上論斷，應依道路交通管理處罰條例第87條第2 項、道路交通
事件處理辦法第18條，裁定如主文。
中    華    民    國   100    年    5     月    23    日
                    交通法庭    法  官  丁俞尹
以上正本證明與原本無異。
如不服本裁定，應於裁定送達後5 日內向本院提出抗告狀。
                                書記官  許正旻
中    華    民    國   100    年    6     月    1     日